【裁判字號】    94,訴,1269
【裁判日期】    950413
【裁判案由】    毒品危害防制條例
【裁判全文】
臺灣高雄地方法院刑事判決              94年度訴字第1269號
公  訴  人  臺灣高雄地方法院檢察署檢察官
被      告  乙○○○
            庚○○
共      同
指定辯護人  本院公設辯護人丁○○
上列被告等因違反毒品危害防制條例案件，經檢察官提起公訴（
93年度偵字第16679 號），本院判決如下：
    主  文
乙○○○、庚○○均無罪。
    理  由
一、公訴意旨略以：被告乙○○○及庚○○係夫妻關係。渠等2
    人明知海洛因係業經政府公告列為毒品危害防制條例第2條
    第2 項第1 款之第1 級毒品，不得販賣，竟基於共同販賣毒
    品之概括犯意，自民國93年6月中旬起，在高雄縣大寮鄉○○街60巷53號處，以每次新臺幣（下同）5 百元或1 千元之
    價格連續多次販賣海洛因予戊○○及辛○○施用。嗣於93年
    8 月19日12時許，為警持本院核發之搜索票，前往高雄縣大
    寮鄉○○街60巷53號搜索時，當場發現戊○○以1千元代價
    向被告庚○○購買第1 級毒品海洛因1 包（毛重0.4 公克）
    後，經警跟隨戊○○至高雄縣大寮鄉○○街9號前，當場查
    獲戊○○持有該包第1 級毒品海洛因，隨即於同日12時46分
    許，至高雄縣大寮鄉○○街60巷53號執行搜索，並扣得現金
    6千8百元、電子秤1臺、空夾鏈袋1包、記事簿1本、甲基安
    非他命（驗後毛重0.1 公克）、安非他命吸食器1組、安非
    他命玻璃吸食器1 支、削尖塑膠吸管2 支。因認被告2 人共
    同涉有毒品危害防制條例第4 條第1 項之販賣第1 級毒品罪
    嫌等情。
二、按犯罪事實應依證據認定之，無證據不得認定犯罪事實；不
    能證明被告犯罪者，應諭知無罪之判決，刑事訴訟法第154
    條第2 項、第301 第1 項分別定有明文。又認定犯罪事實所
    憑之證據，雖不以直接證據為限，間接證據亦包括在內，然
    而無論直接或間接證據，其為訴訟上之證明，須達於通常一
    般之人均不致有所懷疑，而得確信其為真實之程度者，始得
    據為有罪之認定，最高法院76年臺上字第4986號判例意旨可
    資參照。又檢察官對於起訴之犯罪事實，應負提出證據及說
    服之實質舉證責任，倘其所提出之證據，不足為被告有罪之
    積極證明，或其指出證明之方法，無從說服法院以形成被告
    有罪之心證，基於無罪推定之原則，自應為被告無罪判決之
    諭知，最高法院92年臺上字第128 號判例亦已明揭其旨。
三、訊據被告2 人均堅決否認有何販賣海洛因予戊○○及辛○○
    之犯行，被告乙○○○辯稱：查獲當時戊○○是到大明街60
    巷53號住處找朋友，找不到就離去等語；被告庚○○辯稱：
    戊○○在大明街住處外喊友人之名字，伊告知此人不在，戊○○就離去等語。經查：
（一）公訴意旨認被告2 人涉有販賣海洛因予戊○○之犯嫌，應
      係以證人戊○○之陳述為主要論據，然犯毒品危害防制條
      例第10條施用毒品罪之人，如供出毒品來源因而破獲者，
      依同條例第17條規定得減輕其刑，從而，施用毒品者與其
      上手之販賣者係居於利害相反之地位，前者不利於後者之
      陳述，固得採為後者犯罪之證據，惟其證詞既與自身顯有
      利害關係，自當從嚴推敲其真實性如何，茲析述如下：
  １、證人戊○○於93年8 月19日警詢中承認自同年4 月中旬開
      始施用海洛因，就扣案海洛因之來源則表示自93年6 月中
      旬開始至大明街60巷53號處購買海洛因共約4 至5 次，並
      稱：「（警方於本（93）年8 月19日12時許……至高雄縣
      大寮鄉○○街60巷53號前執行查緝毒品案件時，你當時到
      現場做何事？）我去那邊拿東西」、「（去拿什麼東西？
      ）海洛因」、「（你如何交易，當時情形如何？）我騎摩
      托車到高雄縣大寮鄉○○街60巷53號前叫『德哥』，然後
      就有人開門，我就將1 千元放進門縫內，然後過了一下子
      就有1 個人把海洛因交給我」、「（是何人拿走你的1 千
      元？）是屋內1 個女人拿走我的1 千元」、「（是何人將
      海洛因交給你？）是同1 人，是『德哥』的太太拿給我的
      （按其隨後表示『德哥』及其妻子即為被告2 人）」、「
      （你是如何知道前往高雄縣大寮鄉○○街60巷53號購買毒
      品海洛因？）因為我住在附近而已，附近的人都有在講該
      房屋內有人在賣海洛因」、「（你如何知道要向『德哥』
      購買海洛因？）我是聽朋友講的」、「（你前4 次購買海
      洛因是以何代價向何人購買？）5 百或1 千元，有時候是
      我不認識的人拿海洛因給我的」、「（你向庚○○共購買
      幾次毒品海洛因？）只有今天這1 次是庚○○拿毒品海洛
      因給我」、「（你向『德哥』本名乙○○○共購買幾次毒
      品海洛因？）約4 至5 次」、「（你剛剛於警詢時供稱：
      很多次是不認識的人拿給我的，為何現在答稱是向乙○○○購買毒品海洛因？）因為我到現場都直接叫『德哥』，
      然後就有人開門，我就將購買海洛因的錢拿給開門的人，
      而開門的人及拿毒品給我的人我並不認識，他們那邊有時
      候很多人」；嗣於93年8 月20日偵訊中亦承認同年4 月中
      旬開始施用毒品，並就毒品來源供稱（經本院勘驗戊○○
      偵訊錄影帶結果，其陳述內容與原偵訊筆錄之記載略有出
      入，茲以本院勘驗結果為準）：「（向『阿德仔』買幾次
      ？）4 、5 次」、「（是『阿德仔』賣你的還是他老婆賣
      你的？）我不知道」、「（誰跟你說『阿德仔』有賣毒品
      ？）1 個朋友」、「（是他父親還是他母親在賣？）我不
      知道」、「（那邊只有住『阿德仔』他們夫妻倆嗎？）還
      有他弟弟」、「（他弟弟有在賣嗎？）他弟弟沒有吧！我
      不知道」、「（你說他弟弟沒在賣毒品？）沒有」、「（
      你幾天去買1 次？）不一定」、「（1 次都買多少？）都
      500 、1000元」、「（1 包小夾鏈袋賣多少？）100 元」
      、「（你昨天和誰去？）1 個人而已」。細繹其於警詢及
      偵訊之陳述內容，雖表示有去大明街上址購買毒品4 、5
      次，但該處既有許多人出入，其又無法明確指出出售毒品
      者究係何人，則歷次出售毒品予戊○○者是否即為被告2
      人，即非無疑。況毒品買賣犯罪之處罰甚重，查緝又頗嚴
      緊，衡情一般毒品交易當會小心隱密為之，為何戊○○聽
      聞他人轉述該處有出售毒品而至該處門口呼喊「德哥」即
      可輕易購得毒品？是其所述是否可採，有待商榷。
  ２、況且，證人戊○○於本院審判中已翻異前詞，改稱：「（
      是否有在施用海洛因？）有」、「（海洛因的來源？）在
      大寮山頂村的姐仔買的，1 次約買1 、2 千元」、「（買
      過幾次？）次數不知道，我只有跟大寮這個姐仔買」、「
      （是自己去買，還是與朋友一起去？）有時自己去，有時
      與朋友去」、「（有無與壬○○一起去買毒品？）有，在
      大寮山頂村」、「（在被查獲當天有無買毒品？）有，向
      大寮山頂村的姐仔買的」、「（當天有無去找乙○○○？
      ）有去乙○○○處找朋友」、「（被查獲當天身上的毒品
      何處來的？）跟大寮姐仔買的」、「（買來的毒品有無施
      用過？）有施用過，但沒用完，我隨身帶去乙○○○那邊
      」。而證人壬○○於本院審判中則證稱：「（是否知道戊○○有無施用海洛因？）有在施用」、「（海洛因從何而
      來？）我和戊○○都有施用海洛因，被查獲的那天，他去
      我家載我到1 個我也不知道的地方，去向1 個我不認識的
      女子拿海洛因，拿完以後，我們就一起去附近的公廁施用
      海洛因，用剩的海洛因戊○○就放在身上，後來他載我要
      回去時，經過大明街時他叫我下車，說他要去找朋友，我
      不知道他要去找誰，我就在附近逛，後來他回來時載我離
      開，就被警察抓住」、「（之前有無與戊○○去買毒品？
      ）那天是第1 次」、「（是否記得該女子的長相？）我也
      不太清楚，年紀大約3 、40歲，身高忘了」、「（你們到
      何處拿毒品？）在大寮的山頂厝那邊，附近有住家」、「
      （提示警聲搜卷第8 頁照片（按即被告2 人位於大明街住
      處之外觀），是否為此處？）不是」。觀諸該2 人於本院
      審判中經隔離而分別進行交互詰問之結果，所述並無歧異
      扞格，益見證人戊○○先前於警詢及偵訊中所述內容，應
      難以憑採。
  ３、至於證人即高雄市政府警察局刑事警察大隊之分隊長甲○○於本院審判中證稱：「（93年8 月19日12時許，你到大
      寮鄉○○街去搜索時，是否有看到戊○○向被告庚○○購
      買海洛因？）該處人車不多，我們無法靠的很近，是在遠
      處看，有看到戊○○去那邊，在門口待了一會，後來離開
      ，沒有看到他從門縫塞錢進去拿東西走的過程，當天11點
      多我們到現場，我們看到戊○○他們到乙○○○的家，在
      門口停留一下就離開，好像看到戊○○拿東西，但動作很
      快就離開，我們看不到裡面的人」、「（為何不當場查緝
      ？）因為我們沒有辦法證明戊○○向被告買毒品，而且怕
      打草驚蛇，所以等戊○○離開才查緝」，其並未目擊毒品
      交易之過程，尚難因戊○○前往被告2 人住處即遽認其係
      前往購買毒品。從而，被告2 人是否有公訴意旨所稱販賣
      海洛因予戊○○之事實，洵非無疑。
（二）其次，就公訴意旨認被告2 人涉有販賣海洛因予辛○○犯
      嫌部分，主要應係以證人辛○○之陳述為據，然施用毒品
      者與其上手之販賣者係居於利害相反之地位，前者不利於
      後者之陳述，既與自身顯有利害關係，自當從嚴推敲其真
      實性如何，業如前述。經查證人辛○○於93年8 月20日警
      詢中承認自93年6 月初開始施用海洛因，平均每日施用2
      次，並稱：「（當時你在現場何處？）當時我去找乙○○○的弟弟綽號『傻蝦』要出去玩」、「（你所施打之毒品
      海洛因如何得來？）都是向綽號『梅仔』之不詳姓名女子
      以每包海洛因1 千元價格購得」，全然未提及被告2 人有
      何販賣毒品之情事，然其嗣後於同日偵訊中卻改稱：「（
      乙○○○在做何事？）賣海洛因」、「（為何你知道？）
      我之前有向他拿過，我幾乎都向他拿的，我搶來的錢幾乎
      向他買毒品，有一小部分是向1 位綽號『梅仔』，若我們
      要買毒品的話，就到乙○○○的家，即昨天查獲的地點，
      去的話看是1 千2 千再拿給他，他就會拿毒品出來」，前
      後反覆不一，且其並未提及被告庚○○有出售毒品之情事
      ，則能否僅憑其有瑕疵之陳述而推認被告2 人有公訴意旨
      所稱販賣海洛因予辛○○之犯行，亦堪置疑。
（三）再者，依證人甲○○於本院審判中證稱，本案之查緝是由
      於警方在查緝丙○○之販毒案件，由丙○○提供線索，丙○○帶警察去乙○○○家查看，並表示該夫妻2 人都有在
      賣毒品等情。而觀諸證人丙○○於93年8 月12日警詢稱：
      「（你於本（12）日11時50分許帶同警方至高雄縣大寮鄉
      ○○街60巷53號，該地址是由何人居住？有何犯罪行為？
      ）該址是1 名綽號「瑞仔」之男子的住處，『瑞仔』他是
      1 名藥頭，有販賣毒品海洛因及安非他命」、「（你是如
      何知道此事？『瑞仔』本名及特徵為何）我去過該處3 次
      了，我有看見，『瑞仔』本名我不知道，他體格強壯，身
      高170 左右，60幾年次的」；嗣於本院審判中證稱：伊於
      93年8 月12日有帶警察至大明街60巷53號查證犯罪，只有
      在查證前2 、3 個月有至該處向「瑞仔」買過1 次安非他
      命，並未在該處買過海洛因（又改稱可能去過該處2 、3
      次），「瑞仔」有在該處出入，長得矮矮胖胖，身高約
      155 公分，「瑞仔」並非乙○○○，伊亦不認識乙○○○
      等情。證人丙○○自身涉有販毒案件而提供線索予警方，
      衡情不無虛構線索以冀求減刑之可能性，且其對於「瑞仔
      」之外型前後所述不一，亦未指認「瑞仔」即為被告乙○○○，更未提及被告庚○○有參與其事，另參以毒品買賣
      犯罪之處罰甚重，查緝又頗嚴緊，一般毒品交易當會小心
      隱密為之，「瑞仔」為何竟會輕易讓丙○○目睹3 次？是
      其所述亦難遽以認定被告2 人有何販賣海洛因之犯行。
（四）末查如公訴意旨所述之扣案物品中，僅記事簿及現金6 千
      8 百元經被告乙○○○承認為其所有，其他物品則被告2
      人均否認為彼等之物，而衡諸為警查獲當時，大明街該址
      尚有張毓雄、林青杏、林益男、康源助、辛○○、王聿婷
      、黃景龍等多人在場，則該等物品非必即為被告2 人所有
      。況扣案物品中之甲基安非他命、吸食器及玻璃吸食器經
      送高雄醫學大學附設中和紀念醫院鑑驗結果，並無海洛因
      成分反應，此有該院檢驗報告附卷可稽，尚無從認與本件
      販賣海洛因案件有何關聯。至扣案之電子秤、夾鏈袋、吸
      管經送該院鑑驗結果雖有海洛因陽性反應，此有該院檢驗
      報告可憑，然該等物品均為施用海洛因可能使用之相關配
      備，而被告2 人於該次查獲後採尿送驗結果均呈嗎啡陽性
      反應，被告乙○○○經本院裁定送觀察、勒戒及強制戒治
      ，被告庚○○則經本院判處有期徒刑6 月等情，有臺灣高
      等法院前案紀錄表及相關聲請簡易判決處刑書、裁定書、
      判決書附卷可參，是縱使該該等物品為被告2 人所有，亦
      難用以推認與販賣海洛因有何干係。至扣案之現金6800元
      及記事簿1 本分別為乙○○○之家中開銷及電話簿而非販
      賣毒品所用，業經其陳明在卷，依其情形亦無從為不利被
      告之認定。綜上所述，檢察官所提出之各項積極證據，尚
      不足以認定被告2 人有販賣海洛因之犯行，其間尚有合理
      之懷疑存在。此外復查無其他積極證據足認被告2 人有何
      公訴意旨所述販賣第1 級毒品犯行，被告2 人既未經證明
      犯罪，揆諸首揭說明，自應為無罪之諭知。
據上論斷，應依刑事訴訟法第301 條第1 項，判決如主文。
本案經檢察官己○○到庭執行職務。
中    華    民    國    95    年    4     月    13    日
            鳳山刑事第2 庭審判長法  官  邱明弘
                                法  官  李嘉益
                                法  官  譚德周
以上正本證明與原本無異。
如不服本判決，應於收受送達後10日內向本院提出上訴書狀。
中    華    民    國    95    年    4     月    13    日
                                書記官  廖美玲


司法院資訊處製作；財團法人民間司法改革基金會備份。
